【裁判字號】    98,小上,15
【裁判日期】    990630
【裁判案由】    給付修繕費
【裁判全文】
臺灣高雄地方法院民事判決              98年度小上字第15號
上  訴  人  丙○○
被上訴  人  重慶新世家管理委員會
法定代理人  乙○○
訴訟代理人  甲○○
上列當事人間請求給付修繕費事件，上訴人對於民國98年2 月25
日本院高雄簡易庭98年度雄小字第446 號第一審判決提起上訴，
本院於民國99年6 月9 日言詞辯論終結，判決如下：
    主  文
原判決廢棄。
被上訴人在第一審之訴駁回。
第一、二審訴訟費用由被上訴人負擔。
    事實及理由
壹、程序方面：
一、本件訴訟標的金額在10萬元以下，原審依小額訴訟程序審理
    。按民事訴訟法第436 條之24第2 項規定，對於小額程序之
    第一審裁判之上訴或抗告，非以其違背法令為理由，不得為
    之。查上訴人於提起上訴時，業已陳述依據公寓大廈管理條
    例第11條重大修繕為強制規定，與第10條一般修繕不同，原
    審判決引用公寓大廈管理條例第10條有判決適用法規不當之
    違法等詞，核與上開規定相符，上訴人之上訴應認合法。
貳、實體方面：
一、被上訴人起訴主張：上訴人為「重慶新世家」大樓（下稱系
    爭大樓）之區分所有權人，而系爭大樓之頂樓因漏水需修繕
    ，經民國95年12月26日95年度第三次區分所有權人會議決議
    （下稱系爭決議），頂樓漏水修繕費用由頂樓3 戶之區分所
    有權人負擔費用半數，其餘半數由管理委員會以公共基金支
    付，而伊業已支出修繕費新臺幣（下同）333,000 元，上訴
    人為頂樓之區分所有權人，自應依決議負擔上開修繕費之1/
    6 即55,500元，然上訴人僅支付7,726 元，尚餘47,774元未
    繳，爰依系爭決議之法律關係提起本訴，並於原審聲明：被
    上訴人應給付上訴人47,774元，及自起訴狀繕本送達翌日起
    至清償日止，按週年利率5%計算之利息。
二、上訴人則以：依公寓大廈管理條例第11條之規定，共用部分
    及其相關設施之拆除、重大修繕或改良，應依區分所有權人
    會議決議為之。前項費用，由公共基金支付或由區分所有權
    人按其共有之應有部分比例分擔，而頂樓屋頂依同條例第7
    條第3 款之規定，不得約定為專用部分，則就此共有部分之
    修繕費自應由公共基金支付，或由區分所有權人按應有部分
    比例分擔，今「重慶新世家」區分所有權人會議違反上開強
    制規定，違法決議由頂樓區分所有權人分擔一半之修繕費，
    該項決議依民法第56條之規定，應屬無效，被上訴人請求伊
    負擔上開修繕費，並無理由等語為辯；並於原審聲明：( 一
    ) 被上訴人之訴駁回。( 二) 願供擔保請准宣告免為假執行
    。
三、原審審理結果，認被上訴人之請求為有理由，判決上訴人應
    給付被上訴人47,774元，及自97年11月17日起至清償日止，
    按週年利率百分之5 計算之利息。上訴人不服，提起上訴，
    並於本院聲明：（一）原判決廢棄。（二）被上訴人第一審
    之訴駁回。被上訴人則聲明：上訴駁回。
四、兩造不爭執之事項：
（一）上訴人為「重慶新世家」大樓之頂樓區分所有權人之一（
      頂樓漏水住戶有3戶），該大樓於95年12月26日召開之95
      年度第3 次區分所有權人會議中，決議頂樓平台修繕防漏
      工程之修繕費用由頂樓3 戶住戶負擔修繕費用半數，其餘
      半數由其他住戶共同分攤。
（二）若依上開決議，上訴人尚應負擔之費用為47,774元。
五、得心證理由：
（一）按共用部分、約定共用部分之修繕、管理、維護，由管理
      負責人或管理委員會為之。其費用由公共基金支付或由區
      分所有權人按其共有之應有部分比例分擔之。但修繕費係
      因可歸責於區分所有權人或住戶之事由所致者，由該區分
      所有權人或住戶負擔。其費用若區分所有權人會議或規約
      另有規定者，從其規定。共用部分及其相關設施之拆除、
      重大修繕或改良，應依區分所有權人會議之決議為之。前
      項費用，由公共基金支付或由區分所有權人按其共有之應
      有部分比例分擔，公寓大廈管理條例第10條第2 項、第11
      條定有明文。又「管理委員會之職務如下：一、區分所有
      權人會議決議事項之執行。二、共有及共用部分之清潔、
      維護、修繕及一般改良、．．．十三、其他依本條例或規
      約所定事項」、「管理委員會會議決議之內容不得違反本
      條例、規約或區分所有權人會議決議」。公寓大廈管理條
      例第36條、第37條亦有明文。再者，大廈之重大修繕或改
      良，應經區分所有權人大會以區分所有權人1/2 以上，及
      其區分所有權比例合計1/2 以上出席，以出席人數1/2 及
      其區分所有權比例合計1/2 以上之同意之決議，而公共基
      金用途第3 項為共用部分及其相關部分之拆除、重大修繕
      或改良，重慶新世家管理規約（參原審卷第57-72 頁）第
      3 條第3 項、第11條第3 款亦有明定。是依上開公寓大廈
      管理條例及系爭大樓管理規約之規定，公寓大廈共用部分
      及其相關設施之拆除、重大修繕或改良，應由區分所有權
      人會議之決議後，交由管理委員會執行之，且其費用應由
      公共基金支付或由區分所有權人按其共有之應有部分比例
      分擔之，洵無疑義。
（二）又所謂共有或共用部分之重大修繕、改良或一般修繕、改
      良，其所稱之「一般」或「重大」係屬不確定之法律概念
      ，應依個案認定之，並無確切之標準，一般而言，修繕改
      良僅及於部分住戶，而修繕改良範圍較小或所需金額較低
      者，可認為係屬一般修繕改良，反之，則屬重大修繕改良
      。查被上訴人主張系爭大樓頂樓因漏水需修繕，經區分所
      有權人會議決議修繕，修繕費用共333,000 元，此為兩造
      所不爭執，足認本件修繕之價格非微，是依上開說明，復
      參酌內政部「公寓大廈規約範本」第12條規定：「前條第
      3 款第3 目共用部分及其相關設施之拆除、重大修繕或改
      良，指其工程金額符合下列情形之一：1.新台幣10萬元以
      上。2.逾公共基金之百分之五。3.逾共用部分、約定共用
      部分之一個月管理維護費用。」等語，本件之修繕費用既
      為333,000 元，揆諸前揭說明，應認屬重大修繕，其費用
      應由公共基金支付或由區分所有權人按其共有之應有部分
      比例分擔之，詎原判決竟認上述修繕非屬重大修繕工程，
      費用可由區分所有權人會議另規定為之，顯然適用法規錯
      誤。上開修繕工程性質既屬系爭大樓共用部分之重大修繕
      ，依上揭條文之規定，其費用即應由公共基金支付或由區
      分所有權人按其共有之應有部分比例分擔之，且依系爭大
      樓管理規約規定重大修繕之費用亦應由公共基金支付，從
      而，被上訴人主張修繕費用應由頂樓3 戶之區分所有權人
      負擔費用半數，其餘半數由管理委員會以公共基金支付，
      自屬於法無據。是以，被上訴人請求上訴人給付上開修繕
      費之1/6 之餘額47,774元，自無理由。
六、綜上所述，被上訴人依據系爭決議之法律關係，請求上訴人
    給付被上訴人47,774元，及自起訴狀繕本送達翌日起至清償
    日止，按週年利率5%計算之利息，為無理由，應予駁回。原
    審就此部分為上訴人敗訴之判決，並依職權宣告假執行，即
    有未洽，上訴意旨指摘原判決違背法令，求予廢棄改判，為
    有理由，應由本院廢棄原判決，並改判如主文第2 、3 項所
    示。
七、據上論結，本件上訴為有理由，依民事訴訟法第436 條之32
    第2 項、第450 條、第78條、第436 條之19第1 項，判決如
    主文。
中    華    民    國    99    年    6     月    30    日
                     民事鳳山分庭 審判長法  官 楊富強
                                        法  官 吳文婷
                                        法  官 林意芳
以上正本係照原本作成。
本判決不得上訴。
中    華    民    國    99    年    7     月    1     日
                                        書記官 劉國偉

司法院資訊處製作；財團法人民間司法改革基金會備份。
